臺灣士林地方法院民事判決　　　　　　 95年度簡上字第166號
上　訴　人　甲○○
被上訴人　　乙○○
上列當事人間請求給付票款事件，上訴人對於中華民國95年7 月
28日本院士林簡易庭95年度士簡字第419 號第一審判決提起上訴
，本院於民國96年1月16日言詞辯論終結，判決如下：
    主  文
上訴駁回。
第二審訴訟費用新台幣貳仟玖佰捌拾伍元由上訴人負擔。
    事實及理由
一、本件被上訴人於原審起訴主張：其執有由上訴人所簽發如附
    表所示面額新台幣（下同）19萬元之支票一張，屆期提示未
    獲付款，爰依票據法律關係，請求上訴人給付票款19萬元，
    及自提示日民國94年9 月12日起至清償日止，按週年利率6%
    計算之利息等情；上訴人則以：其於94年3 月29日向被上訴
    人購買釉裏紅觀音明、乾隆環彩瓶、清朝鼎粉彩、黃水晶含
    座、彩黃水晶含座、綠幽靈含座，系爭支票係用以給付買賣
    價金，然其向被上訴人所購買之三件瓷器均非明朝、清朝時
    之古董，其嗣於94年4 月14日向故宮博物院人員諮詢，始知
    遭被上訴人詐欺，其於94年6 月8 日向被上訴人表示解除契
    約，經上訴人威脅始出具保證系爭支票如期付款之保證書。
    然兩造之買賣契約既經解除，被上訴人自無從請求其給付票
    款等語置辯。
二、本件原審對於被上訴人之請求，判決被上訴人全部勝訴，並
    依職權宣告假執行，上訴人就原審判決判命其給付超過4,50
    0 元及其利息部分聲明不服（原審判決判命上訴人給付4,50
    0 元及其利息部分，因未據上訴人上訴，已告確定），其上
    訴聲明為：(一)原判決判命上訴人給付超過4,500 元及其利息
    部分廢棄；(二)上廢棄部分，被上訴人在第一審之訴駁回。被
    上訴人則聲明：駁回上訴。
三、兩造所不爭執之事項：
  (一)兩造於94年3 月29日訂立買賣契約，約定買賣總價金為242,
    500 元，由上訴人向被上訴人購買品名為釉裏紅觀音明、乾
    隆環彩瓶、清朝鼎粉彩、黃水晶含座、彩黃水晶含座、綠幽
    靈含座。上訴人開立面額19萬元之系爭支票及另紙面額52,5
    00元支票交付被上訴人。94年6 月8 日上訴人將其中面額52
    ,500 元 之支票，以另紙面額2 萬元之支票換回，兩造同意
    買賣價金降為21萬元。
  (二)上訴人向被上訴人所購買之上開三件瓷器均非明朝、清朝古
    董。
四、本件之爭點：(一)兩造訂立買賣契約時，被上訴人有無聲稱上
    訴人所購買之上開三件瓷器為明朝、清朝之古董？(二)上訴人
    是否受被上訴人詐欺而訂立系爭買賣契約？上訴人有無解除
    契約或撤銷買賣之意思表示？系爭買賣契約是否已合法解除
    或因撤銷而不生效力？茲析述如下：
  (一)兩造訂立買賣契約時，被上訴人有無聲稱上訴人所購買之上
    開三件瓷器為明朝、清朝之古董？
    經查：兩造於94年3 月29日訂立買賣契約，約定買賣總價金
    為242,500 元，由上訴人向被上訴人購買品名為釉裏紅觀音
    明、乾隆環彩瓶、清朝鼎粉彩、黃水晶含座、彩黃水晶含座
    、綠幽靈含座。上訴人開立面額19萬元之系爭支票及另紙面
    額52,500元支票交付被上訴人，為兩造所不爭執之事實已如
    前述，經核買賣標的中之釉裏紅觀音「明」、「乾隆」環彩
    瓶、「清朝」鼎粉彩三件瓷器，已於品名中顯示其朝代，且
    乾隆環彩瓶、清朝鼎粉彩等瓷器更分別於其底座及外部標有
    乾隆年製、大清雍正年製等字樣，而兩造於訂立買賣契約之
    際，被上訴人既未特予指明系爭三件瓷器實非明朝、清朝之
    古董，復以買賣價金觀之，亦非低價而易見該等瓷器並非古
    董，自堪認兩造間係以買賣三件明朝、清朝古董瓷器之合意
    而訂立系爭買賣契約。
  (二)上訴人是否受被上訴人詐欺而訂立系爭買賣契約？上訴人有
    無解除契約或撤銷買賣之意思表示？系爭買賣契約是否已合
    法解除或因撤銷而不生效力？
    按因被詐欺或被脅迫而為意思表示者，表意人得撤銷其意思
    表示；該撤銷應於發見詐欺或脅迫終止後，一年內為之；買
    賣之物，缺少出賣人所保證之品質者，買受人得不解除契約
    或請求減少價金，而請求不履行之損害賠償，出賣人故意不
    告知物之瑕疵者亦同，民法第92條第1 項前段，第93條第1
    項前段、第360 條分別定有明文。經查：兩造間係以買賣三
    件明朝、清朝古董瓷器之合意而訂立系爭買賣契約，已如前
    述，而上開三件瓷器均非明朝、清朝古董，則為兩造所不爭
    執之事實，亦如前述，則上訴人確係遭被上訴人詐欺而訂立
    系爭買賣契約。而以上訴人所述其於94年4 月14日向故宮博
    物院人員為文物諮詢時，始知上開三件瓷器並非古董，則其
    至遲應於95年4 月14日前向被上訴人為撤銷買賣之意思表示
    。上訴人雖陳稱其於發現遭詐欺後，曾向被上訴人為退貨之
    表示云云，然為被上訴人所否認，上訴人就此非僅未能舉證
    以實其說，反於發現遭詐欺後之94年6 月8 日與被上訴人磋
    商，協議將買賣價金降為21萬元，並將前所交付用以支付部
    分買賣價金之面額52,500元之支票，以另紙面額2 萬元之支
    票換回，此為兩造所不爭執之事實，更於94年6 月9 日書立
    保證書予被上訴人，保證所交付用以支付買賣價金之支票如
    期付款，亦有保證書在卷可參，是足認上訴人並未於發現遭
    詐欺後之一年內向被上訴人為撤銷買賣之意思表示，亦未解
    除系爭買賣契約或請求被上訴人賠償損害，而係就被上訴人
    所應負之瑕疵責任，依法選擇行使減少價金之權利，故系爭
    買賣契約自仍屬有效成立，應堪認定。至上訴人辯稱該保證
    書係遭被上訴人威脅所書立，然未能舉證以實其說，自無足
    採。
五、又按票據債務人不得以自己與發票人或執票人之前手間所存
    抗辯之事由對抗執票人，票據法第13條前段定有明文，依此
    反面解釋，即票據債務人得以自己與執票人間所存抗辯事由
    對抗執票人（最高法院46年台上字第1835號判例參照）。再
    按在票據上簽名者，依票上所載文義負責，發票人、背書人
    應照支票文義擔保支票之支付；執票人向支票債務人行使追
    索權時，得請求自為付款提示日起之利息，如無約定利率者
    ，依年利6 釐計算，票據法第5 條第1 項、第126 條、第13
    3 條分別規定甚明。經查：兩造間所訂立之系爭買賣契約並
    未因撤銷或解除而不生效力，仍屬有效成立之契約，已如前
    述，則上訴人仍有依買賣契約給付買賣價金之義務，自無從
    以拒付買賣價金為由對抗被上訴人。上訴人既為附表所示支
    票之發票人，揆諸上開規定，自應負票據責任。從而，被上
    訴人依票據關係，請求上訴人給付票款19萬元，及自提示日
    即94年9 月12日起至清償日止，按週年利率6%計算之利息，
    為有理由，應予准許。是則原審判命上訴人如數給付，並依
    職權宣告假執行，於法並無違誤。上訴人上訴意旨就原審判
    命其給付超過4,500 元及其利息部分，指摘原判決不當，求
    予廢棄改判，為無理由，應予駁回其上訴。
六、據上論結，本件上訴為無理由，依民事訴訟法第436 條之1
    第3 項、第449 條第1 項、第78條，判決如主文。
中　　華　　民　　國　　96　　年　　1 　　月　　30　　日
                  民事第二庭  審判長法  官  陳介源
                                    法  官  王沛雷
                                    法  官  方彬彬
以上正本證明與原本無異。
本判決不得上訴。
中　　華　　民　　國　　95　　年　　2 　　月　　2 　　日
                                    書記官  王玉雙
附表：
  付  款  人        票據號碼    發票日      票據金額
                                提示日
  台灣銀行士林分行  AＺ0000000   00年9月10日 19萬元
                                94年9月12日
